【裁判字號】    98,訴,741
【裁判日期】    980728
【裁判案由】    誣告等
【裁判全文】
臺灣高雄地方法院刑事判決               98年度訴字第741號
公  訴  人  臺灣高雄地方法院檢察署檢察官
被      告  甲○○
上列被告因誣告等案件，經檢察官提起公訴（97年度偵字第3253
6 號），本院判決如下：
    主  文
甲○○犯竊盜罪，處有期徒刑肆月，如易科罰金，以新臺幣壹仟
元折算壹日。
其餘被訴誣告罪部分無罪。
    事  實
一、甲○○意圖為自己不法之所有，於民國97年10月26日下午4
    時許，向不知情之李勇強佯稱其欲前往位於高雄市○鎮區○
    ○路248 號「臨廣園區」C1棟7 樓頂進行廢棄物清理工作，
    使李勇強與之前往後，徒手竊取經濟部加工出口區管理處高
    雄分處所有避雷針7 支及導線24.5公尺，合計價值約新臺幣
    （下同）14,350元，得手後即要求不知情之李勇強協助將之
    搬至何許月英所有並借予甲○○所使用之車牌號碼P2-3463
    號自小客車後駕車離去。嗣「臨廣園區」辦公室課員侯健勝
    發現遭竊後報警處理，經調閱監視錄影內容並循線調查，而
    查獲上情。
二、案經內政部警政署保安警察第二總隊第四大隊第三中隊報告
    臺灣高雄地方法院檢察署檢察官偵查起訴。
    理  由
壹、證據能力部分：
一、按被告以外之人於審判外之言詞或書面陳述，除法律有規定
    者外，不得作為證據；又被告以外之人於審判外之陳述，雖
    不符刑事訴訟法第159 條之1 至第159 條之4之 規定，而經
    當事人於審判程序同意作為證據，法院審酌該言詞陳述或書
    面陳述作成時之情況，認為適當者，亦得為證據，刑事訴訟
    法第159 條第1 項、第159 條之5 第1 項定有明文。經查，
    本判決所引用之各項證據資料，其屬於被告以外之人於審判
    外之言詞、書面陳述者，均據被告於審判程序同意作為證據
    （見本院審訴卷第26頁），本院審酌上開證據作成時之情況
    ，亦無不當取供等情形，認為以之作為本案之證據亦屬適當
    ，依刑事訴訟法第159 條之5 第1 項之規定，應均有證據能
    力，先予敘明。
貳、有罪部分：
一、上揭事實，業據被告甲○○於本院審理中坦承不諱，核與證
    人侯健勝、李勇強、蔡景勝、何美玉於警詢中證述被告上揭
    竊盜犯行之情節相符，並有竊案現場監視器翻拍照片12張（
    見警卷第37頁至42頁）、竊案現場採證照片19張（見警卷第
    43至53頁）在卷可稽，足認被告上揭任意性之自白與事實相
    符，得採為認定被告有罪之證據。從而，本件事證明確，被
    告犯行堪以認定，應依法論科。
二、核被告所為，係犯刑法第320 條第1 項之竊盜罪。爰審酌被
    告正值青壯之年，不思以正當途徑賺取財物，竟貪圖私利，
    竊取大樓樓頂之避雷針變現花用，不僅造成他人之財產損失
    ，更嚴重影響大樓之居住安全，所為實值非難。參以被告犯
    後坦承犯行、其犯罪動機係因失業無收入而罹刑章，及其生
    活情況、智識程度與所竊財物價值等一切情狀，量處如主文
    所示之刑，並諭知易科罰金之折算標準，以示懲儆。
參、無罪部分：
一、公訴意旨另以：被告甲○○明知上開竊盜犯行僅有自己與不
    知情之李勇強參與，竟意圖使綽號「旺仔」及綽號「信仔」
    等人受刑事處分及避免李勇強遭受刑事訴追，而於97年10月
    29 日 警詢中向承辦員警供稱「旺仔」指示其與「信仔」共
    同竊取上開物品，而誣告綽號「旺仔」及綽號「信仔」等人
    共同涉犯竊盜罪嫌。嗣被告甲○○於同年11月7 日向承辦員
    警坦承誣告犯行，始悉上情，因認被告涉有刑法第169條第1
    項之誣告罪嫌。
二、按犯罪事實應依證據認定之，無證據不得認定其犯罪事實；
    不能證明被告犯罪者，應諭知無罪之判決，刑事訴訟法第15
    4 條第2 項、第301 條第1 項分別定有明文。又刑事訴訟上
    證明之資料，無論其為直接或間接證據，均須達於通常一般
    之人均不致有所懷疑，而得確信其為真實之程度，始得據為
    有罪之認定，若關於被告是否犯罪之證明未能達此程度，而
    有合理懷疑之存在，致使無從形成有罪之確信，根據「罪證
    有疑，利於被告」之證據法則，即不得遽為不利被告之認定
    ，此有最高法院76年度台上字第4986號判例意旨可資參照。
    次按刑法第169 條第1 項之誣告罪，以使人受刑事或懲戒處
    分之意思向該管公務員誣告為要件，若因公務員之推問而為
    不利他人之陳述，縱其陳述涉於虛偽，既無申告他人使其受
    刑事或懲戒處分之意思，即與誣告之要件不符，最高法院亦
    著有53年台上字第1889號判例意旨供參。
三、公訴人認被告有上揭誣告犯行，無非係以被告主動向員警坦
    承第1 次製作筆錄中所稱與之共犯之男子「旺仔」及「信仔
    」為其所虛構，實際上並無該2 人之自白為其主要論據。訊
    據被告則堅詞否認有何誣告犯行，辯稱：伊係在員警對伊製
    作筆錄時，為避免拖累到不知情之李勇強，才虛構「旺仔」
    及「信仔」2 人，但伊並無使他人受刑事處分之意思等語。
    經查：本件原係被告因前揭竊盜犯行為警查獲，於97年10月
    29日下午5 時許，由保二總隊第四大隊第三中隊員警製作調
    查筆錄，經員警詢以被告共幾人進入前述「臨廣園區」竊盜
    等問題時，被告方答以和綽號「旺仔」及「信仔」之男子入
    內竊盜等語；嗣被告於97年11月7 日下午5 時30分許，又主
    動至上開中隊製作調查筆錄，表明其第1 次製作筆錄時所稱
    綽號「旺仔」及「信仔」之男子，實為其所虛構，並無其人
    等語，致檢察官偵查後認被告涉有誣告罪嫌而加以起訴，此
    有被告上開2 次警詢中之調查筆錄在卷可稽，可見本件被告
    係於製作調查筆錄之員警推問下，方為不利他人之陳述，並
    非被告自始即基於誣告之犯意，而主動向該管公務員申告犯
    罪之事實，則揆諸前揭判例意旨，縱被告之陳述涉及虛偽，
    仍難認被告有申告他人使之受刑事或懲戒處分之意思，而與
    誣告之要件有間，自難以誣告罪之刑責相繩。
四、綜上所述，本件並無其他證據足證被告有檢察官所指之誣告
    犯行，並未達使通常一般之人均不致於有所懷疑，而得確信
    其為真實之程度。此外，復查無其他積極證據證明被告有何
    公訴意旨所指誣告之犯行，揆諸前開說明，既不能證明被告
    犯罪，自應諭知被告無罪之判決。
據上論斷，應依刑事訴訟法第299 條第1 項前段、第301 條第1
項，刑法第320 條第1 項、第41條第1 項前段，刑法施行法第1
條之1 ，判決如主文。
本案經檢察官乙○○到庭執行職務。
中    華    民    國    98    年    7     月    28    日
                  刑事第五庭  審判長法  官  廖建瑜
                                    法  官  林永村
                                    法  官  林裕凱
以上正本證明與原本無異。
如不服本判決應於收受送達後10日內向本院提出上訴書狀，並應
敘述具體理由；如未敘述上訴理由者，應於上訴期間屆滿後20日
內向本院補提理由書（均須按他造當事人之人數附繕本）「切勿
逕送上級法院」。
中    華    民    國    98    年    7     月    28    日
                                    書記官  黃靖媛
附錄所犯法條
中華民國刑法第320條
（普通竊盜罪、竊佔罪）
意圖為自己或第三人不法之所有，而竊取他人之動產者，為竊盜
罪，處5 年以下有期徒刑、拘役或5 百元以下罰金。
意圖為自己或第三人不法之利益，而竊佔他人之不動產者，依前
項之規定處斷。
前二項之未遂犯罰之。


司法院資訊處製作；財團法人民間司法改革基金會備份。
